臺灣彰化地方法院民事判決　九十三年度訴字第一九三號
　　原　　　告　乙○○
　　被　　　告　丙○○
　　　　　　　　丁○○
　　　　　　　　甲○○
　　　　　　　　戊○○
右當事人間請求分割共有物事件，本院於民國九十三年九月二十四日言詞辯論終結，
判決如左：
    主    文
兩造共有坐落彰化縣員林鎮○○○段八八二地號、地目田、面積一五三六．０五平方
公尺土地，分割為如附圖一方案所示：編號(1)部分面積五０七．九八平方公尺分歸被
告丁○○取得；編號(2)部分面積二０三．一九平方公尺分歸被告丙○○取得；編號(3)
部分面積三０三．三三平方公尺，分歸原告取得；編號(4)部分面積一一一平方公尺分
歸被告甲○○取得；編號(5)部分面積四一０．五五平方公尺分歸被告戊○○取得。
訴訟費用由被告丁○○負擔一五三六０五分之五０七九八，被告丙○○負擔一五三六
０五分之二０三一九，被告甲○○擔一五三六０五分之一一一，被告戊○○負擔一五
三六０五分之四一０五五，餘由原告負擔。
    事實及理由
一、原告主張：坐落彰化縣員林鎮○○○段八八二地號、地目田、面積一五三六．０
    五平方公尺土地（下稱系爭土地），原為兩造及訴外人吳江蒜因繼承而共有之土
    地，嗣後經吳江蒜將其應有部分贈與被告丁○○，兩造之應有部分為：原告及被
    告戊○○各一五三六分之二二０，被告丁○○一五三六分之六五七，被告丙○○
    一五三六分之三二八，被告甲○○一五三六分之一一一。系爭土地並無因物之使
    用目的不能分割之情形，兩造間亦無定有不分割之期限，茲因未能協議分割，爰
    依民法第八百二十四條第二項規定，請求裁判分割共有物。而附圖一方案係依兩
    造使用現況為分割，分割後原告及被告丁○○、丙○○、戊○○分配之面積雖有
    增減，惟已經協議不互相找補，且原告取得土地上之私設道路部分，亦願提供共
    有人通行之用，請求依附圖一方案分割等語。並聲明：如主文所示。
二、被告被告丁○○、被告丙○○、戊○○均主張：同意依附圖一方案分割，面積增
    減部分不互相找補，但訴訟費用應依各共有人取得土地之面積比例負擔等語。被
    告甲○○則主張：伊如分配在附圖二編號Ｂ建物坐落之土地，則同意依附圖一方
    案分割等語。並均聲明：同意分割。
三、兩造不爭執之事實：
  (一)系爭土地為兩造共有，應有部分為原告及被告戊○○各一五三六分之二二０，被
    告丁○○一五三六分之六五七，被告丙○○一五三六分之三二八，被告甲○○一
    五三六分之一一一。系爭土地並無因物之使用目的不能分割之情形，兩造間亦無
    定有不分割之期限，惟未能協議分割。
  (二)系爭土地呈長方形，由附圖二編號Ｄ部分私設道路經由南邊相鄰土地道路，得通
    行至公路，其上有被告丁○○、甲○○之三層及二層樓房，被告丙○○之三層樓
    房，原告之四層樓房，被告丁○○之鐵皮屋，及被告戊○○之無屋頂破舊平房，
    部分土地為他人之房屋占用。
四、得心證之理由：
  (一)按各共有人，得隨時請求分割共有物。但因物之使用目的不能分割或契約訂有不
    分割之期限者，不在此限。又分割之方法，不能協議決定者，法院得因任何共有
    人之聲請，命為分配。民法第八百二十三條第一項、第八百二十四條第二項分別
    定有明文。查原告主張系爭土地為兩造共有，並無不能分割之情事，亦無不為分
    割之約定，惟未能協議分割之事實，業據其提出土地登記謄本、地籍圖謄本各二
    件為證，且為被告所不爭執，自堪信為真實。從而，原告依上開規定，請求判決
    分割共有物，核無不合，應予准許。
  (二)至系爭土地究應如何分割，業經原告提出附圖一之分割方法，本院斟酌後，認依
    該方法分割，兩造取得之土地地形方整，與現使用位置相當，原告及被告丁○○
    、丙○○、甲○○之建物均得以保留，而系爭土地分割後，原告及戊○○分配面
    積增加，被告丁○○及丙○○分配面積則減少，其等亦同意面積增減部分不互相
    找補，兩造並均同意依該方案分割，故系爭土地依附圖一方案分割，應屬公平合
    理，而為可採，爰定分割方案如主文第一項所示。
五、訴訟費用負擔之依據：民事訴訟法第七十八條、第八十條之一、第八十五條第一
    項但書，判決如主文。
中　　　華　　　民　　　國　　九十三　　年　　　九　　　月　　 三十 　　日
                                    臺灣彰化地方法院民事第二庭
~B法　　　官　羅秀緞
右為正本係照原本作成。
如對本判決上訴須於判決送達後廿日內向本院提出上訴狀。
中　　　華　　　民　　　國　　九十三　　年　　　十　　　月　　 一　 　　日
~B法院書記官　邱柏滄
